【裁判字號】    97,重勞訴,1
【裁判日期】    990629
【裁判案由】    給付薪資
【裁判全文】
臺灣嘉義地方法院民事判決             97年度重勞訴字第1號
原      告  己○○
            丙○○
            甲○○
            丁○○
            庚○○
            辛○○
共      同
訴訟代理人  戊○○
被      告  李明憲即華濟醫院
訴訟代理人  吳宏輝律師
複代理人    劉興文律師
            乙○○
上列當事人間給付薪資事件，於民國99年6 月15日言詞辯論終結
，本院判決如下：
    主      文
被告應給付原告己○○、丙○○、甲○○、丁○○、庚○○、辛○○各新臺幣柒萬玖仟壹佰柒拾伍元、貳萬肆仟陸佰拾捌元、
貳萬柒仟零拾捌元、萬柒仟肆佰拾陸元、貳萬貳仟陸佰壹
拾元、萬貳仟肆佰壹拾肆元，及均自民國九十七年八月九日
起至清償日止，按週年利率百分之五計算之利息。
原告甲○○、丁○○、庚○○、辛○○其餘之訴駁回。
本判決第一項得假執行。
訴訟費用由原告甲○○、丁○○、庚○○、辛○○各負擔百分之
二十九、百分之二十二、百分之五、百分之一，餘由被告負擔。
    事實及理由
甲、原告主張：(一)原告己○○等6 人於附表所示期間，先後受僱
    任職於被告醫院，惟被告卻積欠原告己○○等6 人如附表所
    列薪資，迄未支付，按「報酬應依約定之期限給付之。」民
    法第486 條前段定有明文，被告既未依期限給付原告薪資，
    原告自得請求被告支付之。(二)原告己○○另主張其一直工作
    到97年3 月11日，，是負責把病人全部轉出的人員，只要調
    取護理記錄即知，原告是護理部的副護理長，護理部沒有護
    理長，原告之直屬長官是護理部主任苗淑敏，可請他證明，
    被告停止營運後，是由我們繼續營運，所請領的勞健保給付
    都是匯入被告的帳戶等語，並聲明：被告應給付原告等如附
    表所列金額及自起訴狀繕本送達翌日起按週年利率百分之五
    計算之利息；訴訟費用由被告負擔；請准原告供擔保宣告假
    執行。
乙、被告則以：被告於97年2 月間即已遭斷水斷電而無法營運，
    既然無法營運，就不用給付薪資，後來是由員工自救會自己
    營運，與被告完全沒有關係。於系爭未給薪資期間，員工上
    班情形或有按上班指紋紀錄，但隨即離院，待下班時間到才
    又返院按下班指紋紀錄；另部分員工當月有未上班、未請假
    情形，卻請求給付整月薪資；又部分員工僅上半天班，但請
    求給付一天薪資。就原告己○○主張其96年12月及97年1 月
    份的薪資請領部分，沒有意見，但否認其97年2 月及3 月的
    薪資請領等語資為抗辯，並聲明：原告之訴駁回；訴訟費用
    由原告負擔。
丙、得心證之理由
一、原告主張其等分別於附表所示任職時間欄所示日期在被告處
    任職乙節，為被告所不爭執，堪信為真實。原告主張被告積
    欠原告各如附表積欠薪資欄之薪資乙節，經查：
  (一)按「當事人主張之事實，經他造於準備書狀內或言詞辯論時
    或在受命法官、受託法官前自認者，無庸舉證。」民事訴訟
    法第279 條第1 項定有明文。經查：
  1.被告於98年9 月1 日民事陳報狀（附件一）陳明(1)原告己○○96年12月、97年1 月之薪資餘額各為3,975 元、31,800元
    ；(2)原告丙○○96年12月、97年1 月之薪資餘額各2,738 元
    、21,900元（見本院卷二第67頁、第68頁），核與原告己○○、丙○○主張被告積欠其等96年12月、97年1 月之薪資數
    額相符，應認被告已經自認，是則原告己○○、丙○○主張
    被告積欠其等上開薪資乙節，應為可採。
  2.被告復於98年12月3 日言詞辯論期日陳報查考薪資餘額明細
    表，內載(1)原告甲○○96年12月、97年1 月之薪資餘額各為
    5,357 元、21,681元；(2)原告丁○○96年12月、97年1 月之
    薪資餘額各為4,944 元、32,492元；(3)原告庚○○96年12月
    、97年1 月之薪資餘額各為2,513 元、16,635元（見本院卷
    二第124 頁），亦應認被告就原告主張被告積欠其等薪資在
    前開範圍已為自認。被告雖於98年12月9 日陳報狀陳明原告
    甲○○、丁○○之97年1 月之薪資無資料可資核對云云，惟
    「自認之撤銷，除別有規定外，以自認人能證明與事實不符
    或經他造同意者，始得為之。」訴訟法第279 條第3 項亦有
    明文。是縱認被告前開陳報是為撤銷前開自認，但被告並未
    舉證證明該自認與事實不符，原告復未同意其撤銷，被告撤
    銷自認亦不生效力。是則，原告甲○○、丁○○、庚○○主
    張被告積欠其等薪資各在被告前開自認範圍內之金額部分，
    應為可採。
  (二)至原告己○○、甲○○、丁○○、庚○○、辛○○主張被告
    積欠前項以外之薪資部分，為被告否認。按「當事人主張有
    利於己之事實者，就其事實有舉證之責任。」民事訴訟法第
    277 條前段定有明文。。民事訴訟如係由原告主張權利者，
    應先由原告負舉證之責，若原告先不能舉證，以證實自己主
    張之事實為真實，則被告就其抗辯事實即令不能舉證，或其
    所舉證據尚有疵累，亦應駁回原告之請求。經查：
  1.原告己○○主張其為護理部之副護理長，是負責最後將所有
    病人轉出之人員等情，為被告所不爭執，被告雖辯稱華濟醫
    院於97年2 月間已因遭斷水斷電而無法營運，嗣後係員工自
    救會自行營運，與被告無涉云云，惟僱傭，除定有期限者，
    其僱傭關係於期限屆滿時消滅，或經契約當事人合意終止而
    消滅外，縱有約定或法定之終止事由，亦須經終止權人為終
    止之表示，僱傭關係始消滅，並非有該終止事由發生時，僱
    傭關係當然消滅，此觀諸民法第484 條、第485 條、第488
    條第2 項、第489 條第1 項、勞動基準法第11條、第12條、
    第14條規定甚明。是本件被告辯稱被告於97年2 月因遭斷水
    電而無法營運乙節縱然屬實，依前開說明，其與原告己○○
    間之僱傭關係並不因此終止，而被告亦未主張、證明其已依
    法終止與原告己○○間之僱傭契約，則在原告己○○於97年
    3 月11日離職前，其與被告間之僱傭契約仍然存在。又依被
    告陳明97年2 月後係員工自救會進行營運等語，足認華濟醫
    院於97年2 月之後確仍有病人在院，被告復不否認原告己○○是最後負責將病人轉出之人員，自應認原告己○○在97年
    3 月11日前仍依僱傭契約為被告服勞務，其自得請求被告給
    付在97年3 月11日離職前之報酬。而原告己○○請求給付96
    年12月及97年1 月之報酬，已經被告自認；其主張97年2 月
    之報酬為31,800元乙節，依其提出96年10月之薪資明細單記
    載，該月薪資總額為40,368元，扣除伙食費及勞健保費等費
    用後，為38,405元（見外放證物第一宗編號第35），被告又
    自認原告己○○97年1 月之薪資為31,800元，是原告己○○
    主張其97年2 月之薪資亦為31,800元，尚為可採；又原告己○○於97年3 月11日離職，則其97年3 月之薪資即為11,660
    元【計算式：31,800÷30×11】，原告請求給付11,600元，
    於法有據。
  2.原告甲○○、丁○○等2 人均僅主張被告各負欠其等薪資總
    額各182,501 元、151,576 元，而未具體主張所負欠者為何
    年月之薪資及各該月之薪資數額，本院已難審酌其主張為真
    實，況華濟醫院自97年2 月間已遭斷水斷電，而原告己○○
    、丁○○均未主張、證明其等於97年2 月至離職證明書所載
    離職日前確仍到華濟醫院服勞務，或被告有受領勞務遲延之
    事實，則其請求97年2 月後之薪資，亦難謂有據。是原告甲○○、丁○○請求被告給付薪資於超過被告前開自認範圍部
    分，不能准許。
  3.原告庚○○主張其得請求97年1 月之薪資為20,100元，被告
    雖辯稱原告庚○○於該月應領薪資應為16,635元（並為自認
    ）。惟依原告庚○○提出其96年10月薪資明細單記載，其該
    月薪資總額為28,635元，扣除伙食費及勞健保費等費用後，
    為27,092元（見外放證物第四宗編號第191 ），而被告並未
    主張、證明原告庚○○有何因病假等應扣款（薪資）之情事
    ，則原告庚○○主張其97年1 月應領薪資應為20,100元乙節
    ，應為可採。惟華濟醫院自97年2 月間已遭斷水斷電，而原
    告庚○○並未主張、證明其於97年2 月至離職證明書所載離
    職日前確仍到華濟醫院服勞務，或被告有受領勞務遲延之事
    實，則其請求97年2 月後之薪資，即難謂有據。
  4.原告辛○○主張被告負欠其薪資38,200元乙節，經查原告辛○○係96年11月27日離職，彼時，被告尚未停止營運，被告
    復未抗辯原告辛○○未服勞務，則原告辛○○請求給付96年
    11月27日離職前之薪資，於法有據。而查原告辛○○主張其
    該月應領薪資為38,200元，無非以其勞保投保薪資為38,200
    元為據，惟依其提出薪資明細單記載，其96年8 月薪資總額
    為39,250元，扣除伙食費及勞健保費等費用後，為36,016元
    （見外放證物第五宗編號第201 ），而被告並未主張、證明
    原告庚○○有何因病假等應扣款（薪資）之情事，是應認原
    告辛○○96年11月27日離職前應領薪資金額應為32,414元【
    計算式：36,016÷30×27】，原告主張超過前開金額部分不
    能認已經證明，自不足採信。
  (三)綜上，原告己○○、丙○○主張被告負欠其等之薪資分別為
    79,175元、24,638元，均為可採；另原告甲○○、丁○○、
    庚○○、辛○○主張被告負欠其等之薪資分別為27,038元【
    計算式：5,357 ＋21,681】、37,436元【計算式：4,944 ＋
    32,492】、22,613元【計算式：2,513 ＋20,100】、32,414
    元部分，為可採，於前開範圍部分，不能採信。
二、從而，原告己○○、丙○○各依僱傭之法律關係請求被告給
    付79,175元、24,638元，及均自起訴狀繕本送達之翌日即97
    年8 月9 日起至清償日止按週年利率百分之五計算之利息，
    均有理由，應予准許。原告甲○○、丁○○、庚○○、辛○○各依僱傭之法律關係請求被告給付27,038元、37,436元、
    22,613元、32,414元，及均自97年8 月9 日起至清償日止按
    週年利率百分之五計算之利息部分，為有理由，應予准許；
    其等逾前開範圍之請求，均屬無據，應予駁回。
三、本件判決所命被告給付之金額合併計算未逾50萬元，依民事
    訴訟法第389 條第1 項第5 款、第2 項規定，應依職權宣告
    假執行，是就此部分，原告雖陳明願供擔保請求宣告假執行
    ，惟應認其僅係促請本院為上開宣告假執行職權之發動而已
    ，應由本院依職權為假執行之宣告；原告其餘之訴既經駁回
    ，其假執行之聲請已失所附麗，應併駁回之。
四、本件事證已臻明確，兩造其餘攻擊防禦方法核與判決結果不
    生影響，爰不一一論述，併此敘明。
丁、訴訟費用負擔之依據：民事訴訟法第79條。
中    華    民    國    99    年    6     月    29    日
                  民事第一庭  法  官  林望民
以上正本係照原本作成
如對本判決上訴須於判決送達後20日內向本院提出上訴狀
中    華    民    國    99    年    6     月    29    日
                              書記官  吳明蓉
附表：
┌───┬────┬────┬────────────────────────┐
│      │        │        │             積欠薪資（新台幣，元）             │
│原告  │任職時間│離職時間├────┬────┬────┬────┬────┤
│      │        │        │96年12月│97年1月 │97年2月 │97年3月 │合計    │
├───┼────┼────┼────┼────┼────┼────┼────┤
│己○○│85年8 月│97年3 月│   3,975│  31,800│  31,800│  11,600│ 79,175 │
│      │1 日    │11日    │        │        │        │        │        │
├───┼────┼────┼────┼────┼────┼────┼────┤
│丙○○│96年9 月│        │   2,738│  21,900│        │        │ 24,638 │
│      │3 日    │        │        │        │        │        │        │
├───┼────┼────┼────┼────┼────┼────┼────┤
│甲○○│90年12月│97年4 月│        │        │        │        │182,501 │
│      │3 日    │7 日    │        │        │        │        │        │
├───┼────┼────┼────┼────┼────┼────┼────┤
│丁○○│85年8 月│97年4 月│        │        │        │        │151,576 │
│      │8 日    │7 日    │        │        │        │        │        │
├───┼────┼────┼────┼────┼────┼────┼────┤
│庚○○│89年1 月│97年3 月│   2,513│  20,100│  20,100│   7,132│ 49,845 │
│      │5 日    │11日    │        │        │        │        │        │
├───┼────┼────┼────┼────┼────┼────┼────┤
│辛○○│86年9 月│96年11月│        │        │        │        │ 38,200 │                        │
│      │17日    │27日    │        │        │        │        │        │                        │
└───┴────┴────┴────┴────┴────┴────┴────┘

司法院資訊處製作；財團法人民間司法改革基金會備份。
